臺灣臺南地方法院民事裁定
110年度事聲字第3號
異  議  人  顏榮甫
相  對  人  張宸祥
上列當事人間聲請核發支付命令事件，異議人對民國109年11月3
0日本院司法事務官所為109年度司促字第30265號支付命令聲明
異議，本院裁定如下：
    主  文
原裁定廢棄。
    理  由
一、按當事人對於司法事務官處理事件所為之終局處分，得於處
    分送達後10日之不變期間內，以書狀向司法事務官提出異議
    。司法事務官認前項異議有理由時，應另為適當之處分；認
    異議為無理由者，應送請法院裁定之。法院認第1項之異議
    為有理由時，應為適當之裁定；認異議為無理由者，應以裁
    定駁回之，民事訴訟法第240條之4第1項前段、第2項及第3
    項分別定有明文。又民事訴訟法第513條固規定：「支付命
    令之聲請，不合於第508條至第511條之規定，或依聲請之意
    旨認債權人之請求為無理由者，法院應以裁定駁回之；就請
    求之一部不得發支付命令者，應僅就該部分之聲請駁回之。
    前項裁定，不得聲明不服」。惟司法事務官依法辦理法院組
    織法第17條之2相關業務時所為之處分，其書類名稱及效力
    固與法院所為者相同，惟其本質仍屬司法事務官之處分，則
    其所為處分之救濟程序亦不宜排除民事訴訟法第240條之4規
    定之適用（臺灣高等法院暨所屬法院101年法律座談會民事
    類提案第39號研討結果參照）。查異議人向本院聲請對相對
    人核發支付命令，經本院司法事務官於民國109年11月30日
    以109年度司促字第30265號民事裁定（下稱原裁定）駁回異
    議人之聲請，並於109年12月8日送達異議人，異議人於109
    年12月8日聲明異議，司法事務官認其異議無理由而送請本
    院裁定，本院依法得予受理，合先敘明。
二、本件異議意旨略以：原裁定以異議人並未提出證據證明相對
    人為承租連帶保證人為由，駁回異議人之支付命令聲請，異
    議人現提出相對人簽訂之房屋租賃契約書，以資證明相對人
    為承租連帶保證人，相對人應就承租人所積欠之款項負清償
    責任，爰請求廢棄原裁定並核發支付命令等語。
三、按債權人之請求，以給付金錢或其他代替物或有價證券之一
    定數量為標的者，得聲請法院依督促程序發支付命令；債權
    人之請求，應釋明之，民事訴訟法第508條第1項、第511條
    第2項分別定有明文。又稱釋明者，僅係法院就某項事實之
    存否，得到大致為正當之心證，即為已足，此與證明須就當
    事人所提證據資料，足使法院產生堅強心證，可確信其主張
    為真實者，尚有不同（最高法院98年度台抗字第807號裁定
    要旨參照）。次按當事人不得提出新攻擊或防禦方法，但對
    於在第一審已提出之攻擊或防禦方法為補充者、如不許其提
    出顯失公平者，不在此限，此為民事訴訟法第447條第1項但
    書第3款、第6款所明文；又抗告程序，依民事訴訟法第495
    條之1第1項準用第447條第1項但書第1款至第6款規定，非不
    得提出新事實及證據（最高法院98年度台抗字第201號裁定
    意旨參照），本件針對司法事務官之處分提出異議之程序，
    雖非民事訴訟法第四編抗告程序之範圍，仍應為相同之解釋
    。是當事人於異議程序，自應認其於符合民事訴訟法第447
    條第1項但書各款之規定時，得提出新證據。
四、經查，異議人原以承租人蔡淑涵向其承租門牌號碼臺南市○
    區○○路0段000號5樓房屋（下稱系爭房屋），蔡淑涵於109年
    10月10日提前終止合約搬離系爭房屋，承租期間積欠水費新
    臺幣（下同）2,487元、電費20,611元、大樓管理費3,600元
    、毀損家俱求償15,000元及房屋清潔費3,000元，共計44,69
    8元，而相對人為承租連帶保證人，應負連帶清償責任為由
    ，向本院聲請核發支付命令，請求相對人給付44,698元及法
    定遲延利息，然異議人於聲請時僅提出水電費繳費憑證、管
    理費收據、相片及終止房屋承租合約聲明書等件為證，並未
    提出證據釋明相對人為承租人蔡淑涵之連帶保證人，是原裁
    定依上開事證，認異議人未盡釋明義務，而駁回異議人之聲
    請，於法固無不合。惟異議人提出本件聲明異議時，已提出
    相對人簽訂之房屋租賃契約書1份為證，業已釋明相對人為
    承租人蔡淑涵之連帶保證人，又異議人雖於聲明異議時始提
    出上開證據，然如不許其提出，對於異議人顯然不利，有失
    公允，依上開規定及說明，應許異議人提出之。是異議人對
    支付命令之聲請已為相當之釋明，原審未及審酌異議人於異
    議時提出之相關新事證而予駁回，尚有未當，爰廢棄原裁定
    ，並發回本院司法事務官另為妥適之處理。
五、據上論結，本件異議為有理由，依民事訴訟法第240條之4第
    3項前段，裁定如主文。
中　　華　　民　　國　　110 　年　　2 　　月　　26　　日
                  民事第二庭  法  官　王參和 
以上正本係照原本作成。
如不服本裁定，應於本裁定送達後10日內向本院提出抗告狀，並
繳納抗告費新臺幣1,000元。
中　　華　　民　　國    110   年    2     月    26    日
                              書記官  程伊妝